【裁判字號】    95,軍上,23
【裁判日期】    950630
【裁判案由】    竊盜
【裁判全文】
臺灣高等法院刑事判決                  95年度軍上字第23號
上  訴  人
即  被  告  甲○○
上列上訴人因竊盜案件，不服國防部高等軍事法院95年度上訴字
第2號，中華民國95年2月24日第二審判決（起訴案號：國防部北
部地方軍事法院檢察署94年度訴字第241號，初審案號：國防部
北部地方軍事法院94年度信判字第303號），提起上訴，本院判
決如下：
    主  文
上訴駁回。
    理  由
一、按軍事審判法第181條第5項規定：「被告不服高等軍事法院
    宣告有期徒刑之上訴判決者，得以判決違背法令為理由，向
    高等法院提起上訴。」；又法院受理軍事法院移送第三審上
    訴案件，為法律審，自應依刑事訴訟法關於上訴第三審之規
    定辦理。是當事人提起第三審上訴，應以原判決違背法令為
    理由，係屬法定要件，如果上訴理由狀並未依據卷內訴訟資
    料，具體指摘原判決不適用何種法則或如何適用不當，或所
    指摘原判決違法情事，顯與法律規定得為第三審上訴理由之
    違法情形，不相適合時，均應認其上訴為違背法律上之程式
    ，予以駁回。
二、本件被告甲○○（民國82年8月13日入伍，志願役，國防管
    理學院會計系40期86年班畢業）係前開單位少校會計審計官
    ，於94年4月28日15時許，至單位體育館練習籃球，乙○○
    亦於同日16時30分許至該館從事球類運動及計分，並將其所
    有之NOKIA7710行動電話機1具（價值新台幣2萬4千元，手機
    序號：000000000000000），併運動外套、零錢等物置放於
    計分檯後方置物桌上。嗣被告甲○○於同日17時30分許，欲
    離開體育館時，因見該手機，無人看管，將之據為己有，並
    將己有之0000000000號行動電話SIM卡插入該手機內多次使
    用。被害人訴請究辦後，迨94年5月18日經臺北市政府警察
    局南港分局由該行動電話手機序號之通聯紀錄循線查獲之事
    實，被告甲○○並不否認，惟堅稱伊無竊盜犯意，並以「我
    認為該手機是上一場比賽的人留下來的」、「雖然體育館當
    時尚有其他人，但我判斷不是屬於那些人所有」、「因為我
    以前曾經遺失手機，我的經驗告訴我，這樣（指使用手機之
    通聯記錄）可以讓警察找到我，所以我才使用該手機」、「
    我沒有據為己有之意圖，我當時只想保管手機而已，後來是
    因為比賽及業務關係，所以沒有把心思放在交還手機上，如
    果有錯，祇是疏於處理該手機歸還的後續事宜」等語為辯。
    然原審以：
    (一)按國防部聯合後勤司令部乃屬國軍營區，係不對外開放之
      處所，非該單位人員均不得自由進出。又該部體育館計分
      檯後方之置物桌，係供在體育館進行活動人員擺放物品之
      用，此不惟被告所承，亦是使用該體育館人員眾所週知之
      事，此亦據證人即該部主計署同仁蔡志宏於本院95年2月
      16日審理期日作證屬實，則置放在該桌之物品，若非己物
      ，當為其他使用該體育館人員所有，更屬無疑。被告供述
      於上述時、地，取走被害人乙○○手機時，體育館尚有他
      人在場打球，竟未詢問彼等在場人員是否係該手機之所有
      人，逕自認該手機係前場比賽人員所遺留之物，復未將之
      送交業管營指部或營區總值日官或被告直屬長官辦理失物
      招領，迺將之移置自己實力支配之下，長達20日餘，復將
      己有之電話門號0000000000SIM卡置入該手機多次通話使
      用，此業據被告於95年2月16日審理時供稱「三週內正常
      使用約30至40次」，參以被告僅94年5月9日一天內分於21
      時50分04秒及52分35秒與0000000000各通聯80秒、70秒，
      22時09分42秒與0000000000通聯長達4020秒（詳通聯紀錄
      查詢單，臺灣士林地方法院檢察署94年偵字第644號偵查
      卷第33頁），顯然係立於所有人之通常使用，其為自己不
      法所有之意圖，已昭然若揭，所辯係誤以為前場比賽之人
      所遺留之物，始拿取使用，並期待警察能從通聯察知其使
      用，進而獲知該手機所有人等語，委不足採信。縱其於警
      循線查獲之翌日，已將手機歸還被害人，亦已無解於該罪
      之構成。
    (二)有關本件手機失竊乙節，已據證人即被害人乙○○於95年
      2月16日審理期日到庭經選任辯護人詰問而證稱「當日下
      午4時30分我才進入籃球場，約5時30分許發現手機遺失，
      我有請各單位值日官幫忙查詢，因為我想是弟兄拿走的，
      期間我都沒有離開，手機放在置物桌上，置物桌距離我打
      球的半場約8、9公尺，期間我有去看手機1次，第2次約5
      時30分去看時，已經不見了」；於軍事檢察官行反詰問時
      證稱「（問：當你發現手機不見時，零錢及外套是否還在
      桌上）還在」、「（問：桌上尚有無其他人衣物）有，都
      是衣物」。證人即蔡志宏亦到庭證稱「我們球隊是當日下
      午3時許去練球的，甲○○與我（大）約同時離開球場，
      離開時尚有4至6人在另一半場練球，他（指甲○○）並沒
      有告訴我說他有撿到手機，我也沒注意他手裡有沒有拿手
      機」。足證被告供稱斯時僅見該手機置放桌上，並無他物
      之辯詞為不實，其拿取手機，即屬竊取之行為無疑。原審
      因而維持國防部北部地方軍事法院判處被告甲○○竊取他
      人動產處有期徒刑8月，緩刑2年之判決，駁回其在第二審
      之上訴，已詳敘認定犯罪事實之依據及憑以認定之理由，
      並對上訴人所辯各節，如何不足採信，均已依據卷內資料
      予以指駁及說明，從形式上觀察，原判決並無任何違背法
      令之處。
三、上訴意旨以證人乙○○前後之證詞有不一之情形，原審亦未
    傳訊當時共同打球之人訊問，被告係因誤認手機為已離開現
    場之人所遺留，被告應成立刑法第337條侵占脫離物罪，另
    被告之自白與事實不符云云，指摘原判決不當。然上訴意旨
    所指各點，均係對原審已合法論斷之證據再行爭執。原審未
    傳訊當時共同打球之人作證，並不影響其事實之認定，況所
    謂「在場打球之人」並未耳聞、眼見本件竊盜犯行，與本案
    即無關聯性，並無傳訊之必要。綜上，本件上訴難謂已符合
    法定上訴要件，其上訴違背法律上之程式，應予駁回。
據上論斷，應依軍事審判法第206條第1項，刑事訴訟法第395條
前段，判決如主文。
中    華    民    國    95    年    6     月    30    日
                      刑事第四庭審判長法  官  蔡秀雄
                                      法  官  周煙平
                                      法  官  沈宜生
以上正本證明與原本無異。
不得上訴。
                                      書記官  陳雅加
中    華    民    國    95    年    7     月    7     日


司法院資訊處製作；財團法人民間司法改革基金會備份。
